最高法院刑事判決　　　　　　　　　　　　　　　九十一年度台上字第七一九五號
　　上　訴　人　台灣高等法院檢察署檢察官
　　被　　　告　甲○○
　　選任辯護人　連元龍律師
右上訴人因被告業務過失致人於死案件，不服台灣高等法院中華民國八十九年八月三
十日第二審更審判決（八十九年度交上更(一)字第一八號，起訴案號：台灣新竹地方法
院檢察署八十六年度偵字第二０六一號），提起上訴，本院判決如左：
    主  文
原判決撤銷，發回台灣高等法院。
    理  由
本件原判決以公訴意旨略以：被告甲○○係太古運輸股份有限公司司機，為從事駕駛
業務之人，於民國八十五年十一月二十一日二十時五十五分許，駕駛車號ＫＣ｜０六
六號曳引車，沿西濱公路由南往北方向行駛至保安林路口時，因變換車道不當，致沿
同向行駛，由葉文雄駕駛附載葉金登、葉志翔，車號ＬＴ｜０九０二號自小客車煞避
不及，向前撞擊翻覆，致駕駛人葉文雄因此受腦挫傷、腦出血死亡，葉金登受有頭部
外傷、右側血胸、顏面多處裂傷等傷害，葉志翔則受有右股骨折之傷害。案經苗栗縣
警察局竹南分局報請台灣新竹地方法院檢察署檢察官相驗，由葉金登、葉文泰（葉文
雄之父及葉志翔之父）訴請偵辦，因認被告涉犯刑法第二百七十六條第二項、第二百
八十四條第二項之業務過失致死罪嫌。經審理結果，不能證明被告犯罪，因而維持第
一審諭知被告無罪之判決，駁回檢察官在第二審之上訴，固非無見。
惟查：(一)、原判決理由欄七依到車禍現場製作道路交通事故調查報告表、現場圖及拍
照之警員陳文達於原審所述大部分之散落物均在大車（被告之曳引車）右側葉文雄駕
駛之小客車翻覆處，即外側快車道上，散落物為小客車所有等語，及陳文達在原審補
繪之散落物位置圖（見原審卷第一０一頁），認不能證明撞擊地點在被告停車處以外
之他處，散落物係小客車翻正時因受力甚大，零件破損四散之物，並認台灣省車輛行
車事故覆議鑑定委員會鑑定意見「依據散落物位置距離周車停止位置三十公尺以上，
研判周車並非停止間被撞」為不足取。然查依陳文達在原審補繪之散落物分散位置圖
所示，散落物大部分雖在被告之曳引車右方之外線快車道上，但小客車煞車痕起始點
附近亦有少量散落物，該散落物距曳引車約三十公尺，是否即係上述鑑定意見所指之
散落物？小客車翻正時震壞之零件是否會散落至該處？該散落物是否二車相撞時所掉
落？小客車之煞車痕有無可能均為相撞後所留下？上開覆議鑑定委員會認該會無法覆
議是否因誤認小客車係「右側、右前損壞」所致？台灣省竹苗區車輛行車事故鑑定委
員會如何研判「被告駕駛曳引車變換車道不當」為肇事原因？何以與覆議鑑定委員會
所認「無法證明被告有變換車道」之意見不同？原審就上開重要待證事項，未詳查究
明，遽行判決，顯有可議。(二)、被告在警訊時稱：「我當時立即下車並記下外車道一
部大貨車及我內車道一部自小客車，均能證明我是停紅燈靜止的。」等語（見相驗卷
第七頁），但被告所指之小客車駕駛即證人李坤恩卻稱肇事前其走外線快車道，肇事
後繞至最外線慢車道停車幫忙救傷患（見第一審卷第三十頁），二人所述小客車原行
駛線道並不一致，何以有如上不同？被告於警訊時有無告訴警員目擊證人林東源、李
坤恩之姓名、電話號碼？原審就此未予釐清，亦有未當。上訴意旨指摘原判決違背法
令，尚非全無理由，應認仍有發回更審之原因。
據上論結，應依刑事訴訟法第三百九十七條、第四百零一條，判決如主文。
中      華      民      國    九十一    年     十二     月     十八     日
                              最高法院刑事第七庭
                                  審判長法官  張  信  雄
                                        法官  賴  忠  星
                                        法官  張  清  埤
                                        法官  呂  永  福
                                        法官  林  永  茂
      右正本證明與原本無異
                                              書  記  官
中      華      民      國    九十一    年     十二     月    二十五    日
